【裁判字號】    97,抗,1663
【裁判日期】    971022
【裁判案由】    聲明異議
【裁判全文】
臺灣高等法院民事裁定                  97年度抗字第1663號
抗  告  人  甲○○
上列抗告人因與相對人安泰商業銀行股份有限公司、台新國際商
業銀行股份有限公司間清償借款強制執行事件，聲明異議，對於
中華民國97年8月18日臺灣士林地方法院96年度執字第13734號裁
定，提起抗告，本院裁定如下：
    主  文
抗告駁回。
抗告程序費用由抗告人負擔。
    理  由
一、抗告人於原法院聲明異議及本院抗告意旨略以：相對人聲請
    拍賣抗告人所有坐落台北縣汐止市○○段北港口小段45地號
    土地（權利範圍100,000分之324）及其上2747建號建物即門
    牌號碼台北縣汐止市○○路○段228巷18弄43號3樓房屋（下
    稱系爭房地），第三人以新台幣（下同）147萬元應買，其
    價格如不含公共設施之虛坪，相當於每坪6.32萬元，若加計
    公共設施虛坪部分，則每坪僅有5.20萬元，於目前百業齊漲
    年代，此價格甚至還不及原物料之成本，且汐止市近年來因
    公共建設持續推動，房地產價格已不斷攀升，與系爭房地同
    區○○○○路2段之27年老公寓，平均單價為每坪8.17萬元
    、13年住宅亦達每坪12.33萬元，預售屋之成交價更高達每
    坪23萬元至30萬元，是系爭房地之應買價格顯不合理，應回
    歸正常市場成交價格或第1次鑑價之227萬元。又系爭房地係
    極負盛名之林肯大郡社區，前於民國86年8月間因溫妮颱風
    奪走28條人命，近年來汐止市之房地產價格高漲，但林肯大
    郡仍是嚴重貶值甚至毫無價值，抗告人身為林肯大郡之災民
    ，不僅未獲政府單位適當承諾，仍需背負大筆銀行房屋貸款
    ，且系爭房地僅以每坪5至6萬元顯與市價不相當價格拍賣，
    原向銀行貸款之322萬元債務，仍有175萬元未能清償，對於
    抗告人實無意義。抗告人乃依法聲明異議，惟原法院竟裁定
    駁回抗告人之聲明異議，爰請求廢棄原裁定等語。
二、按不動產經執行法院於二次減價拍賣後，仍未拍定，若債權
    人亦不願承受或依法不得承受時，執行法院應公告願買受該
    不動產者，得於三個月內依原定拍賣條件為應買之表示，執
    行法院得於詢問債權人及債務人意見後，許其買受，強制執
    行法第95條第1項定有明文。所謂「依原拍賣條件為應買之
    表示」，係指依該不動產二次減價拍賣時所定之條件為應買
    之意思表示。又「執行法院得於詢問債權人及債務人意見後
    ，許其買受」，此項詢問，並非指應徵求債權人及債務人之
    同意，而係該詢問之結果應供法院參考，對執行法院並無拘
    束力。另辦理強制執行事件應行注意事項第54點(一)規定：「
    依本法第九十五條第一項規定，於公告之日起三個月內依原
    定拍賣條件應買或承受之表示時，如不動產之價格已上漲，
    且債權人或債務人表示反對，執行法院應不准應買或承受」
    ，其所謂「不動產之價格已上漲」須該不動產價值於公告期
    間有明顯上漲或劇烈變化，致原定拍賣底價顯與市價不相當
    時，始足當之。
三、經查，相對人聲請拍賣抗告人所有系爭房地，經原法院囑託
    育德國際不動產估價師事務所鑑定系爭房地價格為226萬3,8
    51元，並詢問相對人、抗告人對底價之意見後，於97年2月2
    2日、97年3月21日、97年4月25日，分別以總價227萬元、18
    3萬元、147萬元為最低拍賣價額進行拍賣，三次均未拍定，
    原法院即依強制執行法第95條第1項規定，自97年4月30日至
    同年7月30日以應買價格147萬元公告拍賣，經應買人邵王麗
    珠於97年6月2日聲明應買。系爭房地既經原法院依法定程序
    鑑價、通知陳述意見、公告拍賣事項、實施拍賣，期間歷時
    數月、先後經兩次減價拍賣，均無人應買，顯見依通常之拍
    賣程序較難覓得應買人，則邵王麗珠於公告期間，按第二次
    減價拍賣期日之相同條件，以總價147萬元聲明應買系爭房
    地，於別無他人聲明應買情況下，依前項說明，原法院自得
    於詢問相對人及抗告人意見後，許其買受。抗告人雖提出系
    爭房地之公告現值及價格資料、台北縣汐止市97年第1季房
    地交易價格簡易查詢結果、營造工程物價指數（總指數）銜
    接表、營造工程物價指數（總指數）年增率、消費者物價指
    數銜接表、近期房屋銷售行情表等件，主張系爭房地之價格
    於公告期間有劇烈變動，惟上開資料僅得證明物價微有波動
    及市場相關交易價格而已，尚難據以認定系爭房地價值於公
    告期間有明顯上漲或劇烈變化，致原定拍賣底價顯與市價不
    相當，參以抗告人亦自承系爭房地因曾發生知名災難致嚴重
    貶值甚至毫無價值，幾乎無市場流通性等情，益徵抗告人上
    述主張並無可取。抗告人聲明異議，不同意邵王麗珠以147
    萬元應買系爭房地，原法院認仍應准許應買，裁定駁回其異
    議，核無違誤。抗告意旨，指摘原裁定不當，聲明廢棄，非
    有理由。
四、據上論結，本件抗告為無理由，爰裁定如主文。
中    華    民    國    97    年    10    月    22    日
                    民事第十二庭
                        審判長法  官  陳駿璧
                              法  官  王麗莉
                              法  官  連士綱
正本係照原本作成。
不得抗告。
中    華    民    國    97    年    10    月    23    日
                              書記官  詹麗珠


司法院資訊處製作；財團法人民間司法改革基金會備份。
